行  政  法  院  判  決                          八十七年度判字第一五九二號
    再 審原 告  金洋有限公司
    代  表  人  甲○○
    再 審被 告  財政部高雄關稅局
右當事人間因虛報進口貨物事件，再審原告對本院中華民國八十七年一月二十二日八
十七年度判字第八七號判決提起再審之訴，本院判決如左︰
    主  文
再審之訴駁回。
    事  實
緣再審原告於民國八十五年九月二十六日委由太洋報關有限公司（以下簡稱太洋公司
）向再審被告報運自德國漢堡進口丹麥產製冰櫃乙批（進口報單：第ＢＣ＼八五＼Ｗ
二○七＼○○三一號），經該局稅放後，嗣據財政部關稅總局驗估處查證結果：本案
來貨報關時所繳驗之發票金額CFRDEM 49,720.00與系案開狀銀行之進口開狀結匯證實
書與存檔發票所載金額 CFRDEM 111,188.00不符，再審原告顯有虛報貨物價值、繳驗
不實發票，逃漏進口稅款之情事，乃依據海關緝私條例第三十七條第一項及第四十四
條之規定，科處再審原告所漏進口稅額二倍之罰鍰新台幣（以下同）一○○、九六二
元，並追徵所漏進口稅款計二○九、六九二元。另依貨物稅條例第三十二條第十款之
規定，科處所漏貨物稅額五倍之罰鍰七六五、六○○元。再審原告不服，聲明異議，
未獲變更循序提起行政訴訟。為本院八十七年度判字第八七號判決（原判決）駁回，
乃以原判決具有行政訴訟法第二十八條第一款規定事由，對之提起再審之訴，茲摘
兩造訴辯意旨於次：
再審原告起訴意旨略謂︰一、再審原告並非繳驗及偽造系案發票之行為人，自非應受
行政處罰之對象。(一)進口報單繁雜難填，非專業人員莫辦，故再審原告過去進口報關
事宜，全委由太洋公司代辦，向未由再審原告自行處理，再審被告有案可稽。(二)本案
進口報關，由再審原告在報關委託書蓋章，授權太洋公司代理報關。一切進口報單，
全由該公司作成並送再審被告報關，再審原告未曾過目，（亦看不懂其內容）此請詳
閱該報單即明。(三)事實上再審原告交由太洋公司辦理報關之 INVOICE至八十五年十一
月間，經由財政部關稅總局驗估通知再審原告發現有低報價值之疑，始知報關公司玩
弄花樣，但往該報關公司質詢時，竟置之不理。再審原告向來安分守法，乃將上述發
票正本提供驗估處陳貴堂先生審核驗估，足證絕無低報進口貨價之故意。(四)關於本案
報關，太洋公司向再審原告收費總數為二一二、四五二元，與應納關稅相當，再審原
告未予詳察，現詳閱始發現其中分散記載之費用多不實在，故再審原告未發覺其低報
關稅，此有財政部高雄關稅局八十六年六月十二日高普出字第一三三八號函影本乙
份。(五)太洋公司於八十五年八月五日代理再審原告進口冰櫃乙批（報單號碼：ＢＣ＼
八五＼Ｖ六七七＼○○三五），經查，該批貨物係以Ｃ２方式通關，屬應審免驗貨物
，無須支付驗貨車資，聯檢處車資及驗貨工資，惟太洋公司竟於交付再審原告之收費
明細表（NO.00000000） 中列有上述費用項目。(六)太洋公司利用其代理再審原告辦理
貨物進口報關手續之機會，及專業之手法，偽（變）造發票，向高雄關稅局虛報交易
價格，藉以逃漏進口稅款，再將所漏稅款虛（浮）列在該公司之收費明細表，並持向
再審原告收取費用（含進口稅款），以此移花接木，偷天換日之手法，遂其中飽稅款
之目的，再審原告一直被蒙在鼓裡，直迄本案發生，再審原告遭本案移送裁罰，成為
太洋公司上下其手之代罪羔羊後，始才發覺上情。(七)至於該報關公司附於進口報單之
INVOICE 如何變造，再審原告不得而知。其中蓋有再審原告及負責人兩顆印章，經查
係該報關公司對會計蔡雅玲小姐騙稱報關書類需用印章，由蔡雅玲交該公司蓋用，當
時蔡雅玲忙於業務未發現發票影本不實。(八)再者若再審原告有意低報漏稅之，理應當
於提供銀行之預估發票即行變造，始能形成一體。然再審原告自始即交付真實預估發
票予銀行辦理有關事宜，絕無非份之企圖，足以證明。(九)以上各節全屬實情，敬請詳
查，必可水落石出，還再審原告清白。本案刑事責任誰屬現由原處分機關移送司法機
關偵審中，經再審原告詳述案情原委後，承辦檢察官必將追查真正繳驗偽造不實發票
之行為人，再審原告並無職員牽涉在內，當在期內經司法調查還予清白。二、太洋公
司為依公司法規定，經政府主管機關核准設立登記之法人，而再審原告之所以選任其
為報關代理人無非信賴政府機關之審查監督功能，其選任行為應無過失，自應受保護
，又報關行之業務乃屬專業，非一般黎民百姓所能預加察注，是再審原告於不知情下
，對於報關人之蓄意不法行為，實難加以注意，復無從注意，惟原決定不察，率將行
政機關監督報關人不力之責任一概推卸予再審原告，並援引司法院釋字二七五號解釋
，錯解其意旨，作為再審原告應受處分之有責條件之認定，自有違誤。三、綜上所陳
，原處分及原決定均未查明事實，顯有疏失，請廢棄原判決，並撤銷再訴願決定、訴
願決定及原處分等語。
再審被告答辯意旨略謂︰一、按開狀銀行之存檔發票係於貨物裝運後由國外供應商提
供，其所記載之價格為實際交易價格，再審原告應據以報關，此與再審原告是否自始
即提供真實預估發票予銀行無，況是否虛報應以報單所申報及所附發票所列價格，
是否為實際交易價格為認定依據，本案繳驗偽造發票，即屬虛報，所訴不足採。二、
原判決已就再審原告所主張理由詳為審究，認為原處分及訴願決定再訴願決定認事用
法均屬妥適。再審原告再審之訴所提理由，與前訴訟程序起訴狀所持理由雷同，並未
指出原判決適用法規有何錯誤，亦未提出任何未經斟酌之重要證物，顯不符行政訴訟
法第二十八條所列各款再審要件。敬請予以駁回等語。
    理  由
按行政訴訟法第二十八條第一款所謂適用法規顯有錯誤者，係指原判決所適用之法規
與該案應適用之現行法規相違背或與解釋判例有所牴觸者而言。本件再審原告進口系
爭貨物，涉嫌虛報價格，偷漏關稅、貨物稅，案經財政部關稅總局驗估處查獲，有該
處八十六年二月五日總驗緝三(二)字第八六一○○二三號函與開狀銀行存檔發票及進口
開狀結匯證實書等資料附原處分機關卷可稽，復為再審原告所不爭執。原判決以再審
被告依據海關緝私條例第三十七條第一項及第四十四條規定，按所漏進口稅額五○、
四八一元科處二倍罰鍰計一○○、九六二元，並追徵所漏進口稅款計二○九、六九二
元（即進口稅五○、四八一元，商港建設費五、六○九元，貨物稅一五三、一二五元
及推廣貿易服務費四七七元）。另依貨物稅條例第三十二條第十款規定，按所漏貨物
稅額一五三、一二五元科處五倍罰鍰計七六五、六○○元（計至百元止），一再訴願
決定遞予維持，俱無不合。且再審原告係以進口貿易為業，對於報關人之選任及其業
務之監督，應盡相當之注意義務，以避免違反法令規定，所辯係報關代理人所為且不
知情云云，揆諸司法院釋字第二七五號解釋意旨，難以免責，揆其所適用之法規與該
案應適用之現行法規並不相違背，亦無與解釋、判例有所牴觸之情形，再審原告執本
院前程序所為主張謂原判決錯解前揭解釋意旨，作為再審原告應受處分之認定，自有
違誤云云，揆諸首揭說明，顯非可採。是本件再審之訴，難認為有再審理由，應予駁
回。
據上論結，本件再審之訴為無理由，爰依行政訴訟法第三十三條、民事訴訟法第五百
零二條第二項判決如主文。
中    華    民    國     八十七      年      八      月      十三       日
                    行 政 法 院 第 四 庭
                                審 判 長 評  事      葉  振  權
                                         評  事      劉  鑫  楨
                                         評  事      吳      仁
                                         評  事      吳  錦  龍
                                         評  事      吳  明  鴻
右  正  本  證  明  與  原  本  無  異
                                         法院書記官  張  惠  美
中    華    民    國     八十七      年      八      月      十三       日
